【裁判字號】    96,訴,9868
【裁判日期】    970425
【裁判案由】    確認委任關係不存在
【裁判全文】
臺灣臺北地方法院民事判決              96年度訴字第9868號
原      告  乙○○
被      告  金正建設開發股份有限公司
法定代理人  甲○○
上列當事人間確認委任關係不存在事件，本院於民國97年3 月31
日言詞辯論終結，判決如下：
    主      文
確認兩造間董事委任關係不存在。
訴訟費用由被告負擔。
    事實及理由
一、原告主張：伊於民國89年間當選被告公司董事，任期自89年
    1 月7 日起至92年1 月6 日止，惟被告公司自伊任期屆滿，
    遲未改選董事，為維護權益，伊乃於96年11月1 日提出辭呈
    ，終止與被告間董事委任關係，然被告卻不願配合辦理公司
    變更登記，致伊私法上之權利義務有受侵害之危險，爰依民
    事訴訟法第247 條第1 項規定，起訴請求為確認兩造間董事
    之委任關係不存在等語。併聲明：如主文第1 項所示。
二、被告則以：伊公司已停止營業，95年7 月14日公司已經被命
    令解散，同年10月31日廢止公司登記，負責人甲○○亦已辭
    任董事，並未收到原告辭去董事之意思表示等語。併聲明：
    原告之訴駁回。
三、被告公司為股份有限公司，原告於89年當選被告公司董事，
    任期自89年1 月7 日起至92年1 月6 日止，迄未辦理變更登
    記等情，為兩造所不爭執，且有公司變更登記表為證（見本
    院卷第3 至4 頁），復經本院調閱公司登記卷宗查核無誤，
    應信為真。茲應審究者厥為：(一)本件原告提起確認之訴有無
    利益？(二)原告終止委任關係意思表示有無合法送達被告公司
    ？
四、法院之判斷：
  (一)原告提起本訴是否有確認利益：
  1.按確認法律關係之訴，非原告有即受確認判決之法律上利益
    者，不得提起之，民事訴訟法第247條第1項定有明文。又該
    條項所謂即受確認判決之法律上利益，係指因法律關係之存
    否不明確，致原告在私法上之地位有受侵害之危險，而此項
    危險得以對於被告之確認判決除去之者而言，故確認法律關
    係成立或不成立之訴，苟具備前開要件，即得謂有即受確認
    判決之法律上利益（最高法院42年台上字第1031號判例意旨
    參照）。
  2.本件被告公司有董事7 人，監察人1 人，被告原為被告公司
    董事，業如前述，原告前曾向被告公司提出辭呈，業據提出
    信函及郵件回執（見本院卷第5 頁），且被告迄今仍未向主
    管機關辦理變更登記，並爭執原告董事委任關係存在，足見
    兩造間是否有董事委任關係存在陷於不明確之情形，揆諸上
    開判例意旨，原告自有確認判決利益存在甚明。
  (二)原告終止委任關係意思表示有無合法送達被告公司？
  1.按公司與董事間之關係，除本法另有規定外，依民法關於委
    任之規定；當事人之任何一方，得隨時終止委任契約；又董
    事長對內為股東會、董事會及常務董事會主席，對外代表公
    司；非對話而為意思表示者，其意思表示，以通知達到相對
    人時，發生效力，公司法第192 條第4 項、第208 條第3 項
    、民法第549 條第1 項、第95條第1 項前段分別定有明文。
    當事人之任何一方，既得隨時終止委任契約，是董事不論其
    事由為何，得為一方之辭任，不以經股東或公司同意為必要
    （經濟部93年3 月22日經商字第09302039820 號函意旨參照
    ）。
  2.經查：原告已於96年11月1 日以書函表示「為函告貴公司本
    人之董事職位，其任期早已屆滿，不願續任，並函請貴公司
    儘速改選董事」，並寄送被告公司董事長甲○○，有該函文
    及郵件收件回執可參（見本院卷第5 頁），復為被告所不爭
    執，核其內容確有終止與被告間委任關係之意。被告雖辯稱
    ：公司負責人甲○○已於91年間辭去董事長職務云云，固據
    提出91年1 月11日律師函為憑（見本院卷第25至26頁），惟
    原告否認曾收受該辭職通知（見本院卷第43頁），則甲○○
    辭卸被告董事長之意思表示是否抵達被告公司而發生效力，
    即非無疑；況甲○○於96年6 月6 日尚以被告負責人名義向
    財政部臺北市國稅局大安分局申請停業登記，有該停業登記
    申請書及財政部臺北市國稅局大安分局函稿可稽（見本院卷
    第37至38頁），依公司法第195 條第2 項前段：「董事任期
    屆滿而不及改選時，延長其執行職務至改選董事就任時為止
    」，甲○○之董事長任期雖已屆滿而未及改選，復未依法終
    止其與被告公司間董事長委任關係，則甲○○仍係被告公司
    代表人甚明；又被告公司雖曾經臺北市商業管理處以95年7
    月14日北市商二字第09532839400 號函命令解散，嗣經臺北
    市政府以95年10月31日府建商字第09571215300 號函廢止公
    司登記，然上開處分業經臺北市政府以96年7 月4 日府建商
    字第09632222000 號函撤銷，並回復原登記，有該函文可考
    （見本院卷第34至35頁），是被告公司仍繼續存續，並由甲
    ○○為董事長代表公司。原告既已書面表明不願續任被告董
    事而有終止委任關係之意，並已藉由郵務送達方式寄交被告
    公司所在地臺北市○○○路○ 段362 號4 樓之2 （見本院卷
    第5 頁反面、第15頁），而甲○○既可代表被告公司，則原
    告表示辭去董事之意思確實已送達被告公司，原告之辭職意
    思表示已發生終止董事委任關係之效力甚明，故被告上開抗
    辯，要無足採。
五、綜上所述，原告既已向被告公司為終止董事委任之意思表示
    ，則原告即已非被告公司之董事，雙方既有爭執，原告依據
    民事訴訟法第247 條第1 項規定，訴請確認兩造間之董事委
    任關係不存在，於法有據，應屬正當。
六、本件為判決之基礎已臻明確，兩造其餘之攻擊或防禦方法及
    證據，經本院斟酌後，認為均不足以影響本判決之結果，亦
    與本案爭點無涉，自無逐一詳予論駁之必要，併此敘明。
七、據上論結：原告之訴為有理由，應依民事訴訟法第78條，判
    決如主文。
中    華    民    國    97    年    4     月    25    日
                  民事第五庭    法  官  胡宏文
以上正本係照原本作成
如對本判決上訴，須於判決送達後20日內向本院提出上訴狀
中    華    民    國    97    年    4     月    28    日
                                書記官  曾寶生


司法院資訊處製作；財團法人民間司法改革基金會備份。
